【裁判字號】    90,上易,2131
【裁判日期】    900830
【裁判案由】    竊盜等
【裁判全文】
臺灣高等法院刑事判決                            九十年度上易字第二一三一號
    上  訴  人  臺灣板橋地方法院檢察署檢察官
    被      告  丁○○
右上訴人因被告竊盜等案件，不服台灣板橋地方法院八十九年度易字第四四六七號中
華民國九十年五月四日第一審判決（起訴案號：台灣板橋地方法院檢察署八十九年度
偵字第一０一０三號，併辦案號：八十九年度偵緝字第一六九一號、八十九年度偵字
第一七一六０號））提起上訴，本院判決如左：
    主  文
上訴駁回。
    事  實
一、丁○○明知其友人馬廉運（未據起訴）、金昶毅（原姓名為金威傑，未據起訴）
    所持有之車牌號碼ＤＢ─五九七八號保時捷（或譯波斯克）牌自用小客車一輛，
    係來路不明之贓車（按該車係甲○○所使用，車主登記為國泰人壽保險股份有限
    公司，於民國（下同）八十九年四月廿二日下午三時許，在台中市北屯區○○○○街二十六號前，遭不詳姓名年籍之人竊取後，該竊得之人欲以新臺幣（下同）
    二十七萬元之價格售與金昶毅，金昶毅再向馬廉運借款後購得該車），而該車所
    懸掛之偽造車牌ＤＢ─八九八六號車牌兩面，係金昶毅向真實姓名年籍不詳之人
    所購得（按該偽造車牌ＤＢ─八九八六號車牌之原登記車主為紫陽加油站股份有
    限公司），竟於八十九年五月廿一日下午六、七時許，在台北縣中和市○○路天
    喜廣場地下二樓停車場，向馬廉運借得懸掛偽造之ＤＢ─八九八六號車牌兩面（
    原車牌號碼ＤＢ─五九七八號）之保時捷牌自用小客車一輛（被告借車時金昶毅
    不在，故向共同持有人馬廉運借），供己駕駛使用，而行使上開偽造之ＤＢ─八
    九八六號車牌兩面，足以生損害於公路監理機關對於車牌管理之正確性，及原登
    記車主紫陽加油站股份有限公司。
二、丁○○復另行起意，明知綽號「阿琦」之真實姓名年籍不詳之成年男子所持有懸
    掛Ｍ三─００五六號車牌（原車牌號碼三Ｆ─五八六九號）之三陽牌自用小客車
    一輛，係來路不明之贓車（按該車係丙○○所有，車主登記為乙○○○，於八十
    九年五月一日上午十一時五分許，在台北市○○區○○路十八巷二號前失竊，丁○○不知該Ｍ三─００五六車牌係屬偽造），因貪小便宜，竟於八十九年五月十
    四日凌晨三時許，在台北市○○○路與建國北路口附近某舞廳內，以新台幣十萬
    元之價格，向「阿琦」購得上開贓車供己使用，丁○○當場交付現金二萬元與「
    阿琦」，餘八萬元尚未給付。嗣於八十九年五月廿一日晚上九時許，丁○○駕駛
    懸掛偽造之ＤＢ─八九八六號車牌之上開保時捷牌自用小客車附載不知情之蔡詩
    萍，行經台北縣中和市○○路一六一巷五號前，丁○○下車欲進入其停放路旁之
    上開三陽牌自用小客車內取物時為警查獲，並扣得上開贓車兩輛、偽造之ＤＢ─
    八九八六號及Ｍ三─００五六號車牌各兩面，暨「阿琦」交付丁○○用以開啟上
    開三陽牌自用小客車之鑰匙一支。
三、案經台北縣警察局、台北縣警察局新莊分局、中和分局分別報請臺灣板橋地方法
    院檢察署檢察官偵查起訴及移送併辦。
    理  由
一、訊據被告丁○○坦承：伊明知上開三陽牌車輛係來路不明之贓車而仍於右揭時地
    向「阿琦」購得該贓車供己使用，及伊曾於八十九年五月廿一日下午六、七時許
    ，在台北縣中和市○○路天喜廣場地下二樓停車場，向馬廉運借用上開保時捷牌
    車輛使用等情不諱，惟矢口否認有收受贓物之犯行，並辯稱：伊向馬廉運借用上
    開保時捷牌車輛時，不知該車係贓車，亦不知該車所懸掛之車牌係偽造的云云。
    經查：
(一)上開車牌號碼ＤＢ─五九七八號保時捷牌自用小客車一輛係甲○○所用，車主登
    記為國泰人壽保險股份有限公司，於八十九年四月廿二日下午三時許，在台中市
    北屯區○○○○街二六號前，遭不詳姓名年籍之人竊取等情，業據被害人甲○○
    於警訊時（見偵卷第十九頁背面至第二十頁），及原審審理時陳述明確（原審卷
    第一○五頁），且有車輛竊盜、車牌失竊資料個別查詢報表─查詢車輛認可資料
    一份（見偵卷第二十六頁）、甲○○領回上開車輛之贓物認領保管單一紙在卷可
    稽（見偵卷第三十五頁），故該車係屬贓車無訛。又車牌號碼ＤＢ─八九八六號
    車牌之原登記車主為紫陽加油站股份有限公司，由方國松使用，並未失竊等情，
    業經證人方國松於警訊時（見偵卷第二十一頁）陳述明確，並有車籍作業系統─
    查詢認可資料一份附卷可稽（偵卷第二十五頁）。而扣案之ＤＢ─八九八六號車
    牌兩面與真牌不符，係屬偽造，亦有台北縣警察局八十九年六月十五日北警刑字
    第三五０一號函所附鑑定報告在卷可按（見偵卷第五十六至五十八頁）。故被告
    駕駛懸掛偽造之ＤＢ─八九八六號車牌之上開保時捷牌車輛，有行使該偽造之Ｄ
    Ｂ─八九八六號車牌之事實亦堪認定。又上開保時捷牌車輛係金威傑之朋友從台
    中開上來，要賣給金威傑二十七萬元，金威傑因此向馬廉運借錢購得該車，嗣被
    告於八十九年五月廿一日下午六、七時許，在台北縣中和市○○路天喜廣場地下
    二樓停車場，向馬廉運借得懸掛ＤＢ─八九八六號車牌兩面之上開保時捷牌車輛
    等情，已據被告於原審審理時供明在卷，並經證人馬廉運於原審審理到庭陳述明
    確（原審卷第一七三、一七四頁）。又被告於八十九年十二月十五日原審訊問時
    供承：伊借用金威傑的上開保時捷牌車輛時，知道金威傑有偽造車牌並且竊車等
    語（原審卷二十頁），嗣於八十九年十二月二十九日原審訊問時陳稱：金威傑承
    租台北縣中和市○○路一六七巷三十五號五樓之一房屋後，伊曾去過二、三次．
    ．．馬廉運、鍾文忠係伊國中同學，金威傑是透過鍾文忠認識的，伊知道金威傑
    、馬廉運、鍾文忠常在一起遊手好閒等語（原審卷第四十五、四十六頁），而證
    人鍾文忠於九十年一月十九日原審訊問時證稱：丁○○的姊姊將台北縣中和市○○路一六七巷三十五號五樓之一房屋租予金威傑後，伊去那間房子找金威傑時，
    都會遇到丁○○，伊大概去過那間房子約三次．．．警方於台北縣中和市○○路
    一六七巷三十五號五樓之一，查獲之空白行照及偽造車牌等物，伊曾聽丁○○說
    過是金威傑的．．．伊聽丁○○說這些偽造證件是金威傑向別人買來的，同時稱
    是金威傑拿錢替丁○○辦交保等語（原審卷第八十九、九十、一○四頁）。而證
    人金昶毅於九十年二月六日原審訊問時陳稱：警方在中和市○○路一六七巷三十
    五號五樓之一扣得之偽造行照及車牌等物，係伊向一位住台中的馬姓男子購買的
    ，是馬廉運託伊買的，可能是馬廉運要做ＡＢ車買賣等語（原審卷第一二一頁）
    。由上可見被告借用馬廉運與金昶毅所持有之上開保時捷牌車輛時，知悉金昶毅
    有竊車及偽造車牌之犯行，且知悉金昶毅在台北縣中和市○○路一六七巷三十五
    號五樓之一放置偽造之空白行照及車牌紙張等物，又明瞭金昶毅、馬廉運平日遊
    手好閒，根本無能力購買如此珍貴之車輛，顯然被告於借用該保時捷牌車輛時應
    已知悉該車係屬贓車，且知悉該車所懸掛之ＤＢ─八九八六號車牌兩面係屬偽造
    ，其辯稱向馬廉運借用上開保時捷牌車輛時，不知該車係贓車，亦不知該車所懸
    掛之車牌係偽造的云云，應係畏罪卸責之詞，不足憑信；被告有收受贓物及行使
   偽造車牌之犯行洵堪認定。
(二)右揭被告故買上開車號三Ｆ─五八六九號三陽牌贓車一輛之事實，業據被告於偵
    審中坦承不諱，丁○○於偵查中坦承：於八十九年五月十四日凌晨三時許，在台
    北市○○○路與建國北路口附近某地下舞廳內，以新台幣十萬元之價格，向綽號
    「阿琦」購得上開Ｍ三─００五六車牌贓車供己使用，丁○○當場交付現金二萬
    元與「阿琦」，餘八萬元尚未給付，未取得證件等情（見偵卷第五、六頁）。復
    於原審自承：有在八十九年五月十四日凌晨三點在台北市○○○路、建國北路口
    附近舞廳內向綽號阿琦用十萬元買一台掛Ｍ三─００五六號車牌贓車，買的時候
    知道是贓車，但不知道車牌是偽造的，在舞廳時就交給他二萬元，還欠他八萬元
    等語明確（原審卷第二十頁）。上開三陽牌自用小客車一輛係丙○○所使用，車
    主登記為乙○○○，於八十九年五月一日上午十一時許，在台北市○○區○○路
    十八巷二號前失竊等情，業據被害人丙○○於警訊時指訴綦詳（見偵卷第十四頁
    ），並有車輛竊盜、車牌失竊資料個別查詢報表─查詢車輛認可資料一份（偵卷
    第二十八頁）及丙○○領回上開車輛之贓物認領保管單一紙在卷可稽（見偵卷第
    三十七頁），故該車係屬贓物無訛；此外復有「阿琦」交付被告用以開啟上開三
    陽牌自用小客車之鑰匙一支扣案可資佐證（偵卷第四十三頁）。故被告對於故買
    贓物部分之自白與事實相符。綜上所述，被告上開所辯不足採信；本案事證明確
    ，被告之犯行洵堪認定。
二、被告明知上開保時捷牌自用小客車一輛係來路不明之贓車，該車所懸掛之ＤＢ─
    八九八六號車牌兩面係屬偽造，仍向馬廉運借得懸掛偽造之ＤＢ─八九八六號車
    牌之上開保時捷牌自用小客車一輛駕駛使用，而行使上開偽造之ＤＢ─八九八六
    號車牌兩面，足以生損害於公路監理機關對於車牌管理之正確性及原登記車主紫
    陽加油站股份有限公司，核被告此部分行為，係犯刑法第三百四十九條第一項之
    收受贓物罪及刑法第二百十六條、第二百十二條之行使偽造特種文書罪；被告所
    犯上開二罪間，具有方法、結果之牽連關係，為牽連犯，應從一重以收受贓物罪
    處斷。至公訴意旨雖以：丁○○於八十九年四月二十二日下午三時許，在台中市
    北屯區○○○○街二十六號前，見甲○○所有車號ＤＢ─五九七八號，車型保時
    捷之自小客車鑰匙未拔取，竟意圖為自己不法所有而竊取之，因認被告涉犯刑法
    第三百二十條第一項竊盜罪云云。其所憑之證據，乃被告第一次偵查時及警訊中
    之自白。惟按：被告之自白，非出於強暴、脅迫、利誘、詐欺、違法羈押或其他
    不正之方法，且與事實相符者，得為證據。但被告之自白，不得作為有罪判決之
    唯一證據，仍應調查其他必要之證據，以察其是否與事實相符。刑事訴訟法第一
    百五十六條第一、二項定有明文。經查：被告丁○○固於警訊筆錄供稱：車身於
    八十九年四月下旬在台中市偷來的，車牌亦是八十九年四月下旬在台北市內湖區
    竊取；復於第一次偵查中承認竊取保時捷車子云云（見偵卷第八頁背面、第四十
    五頁背面、第四十六頁）。惟查：ＤＢ─八九八六號車主方國松稱伊車及車牌未
    失竊（見偵卷第二十一頁），故警訊中被告自白之真實性如何即足存疑。而關於
    公訴人所指被告竊取車號ＤＢ─五九七八號保時捷自小客車部分，除該二次自白
    外，並無其他證據可憑，實難察其是否與事實相符，此部份犯罪事實即屬不能證
    明，本件上開保時捷牌車輛既係被告向馬廉運所借用，於借用時已懸掛上開偽造
    之ＤＢ─八九八六號車牌之事實，已如前述，公訴意旨認被告竊取該保時捷牌車
    輛係觸犯刑法第三百二十條第一項之普通竊盜罪，又偽造上開ＤＢ─八九八六號
    車牌係觸犯刑法第二百十二條之偽造特種文書罪云云，容有未洽，而竊盜與收受
    贓物之基本社會事實不同，固不得變更起訴法條，惟被告收受贓物之犯行與起訴
    書記載被告行使上開偽造車牌之犯行既有牽連犯之裁判上一罪關係，基於審判不
    可分之法則，自得併予審究，又公訴意旨認被告偽造ＤＢ─八九八六號車牌之犯
    行為行使偽造特種文書之高度行為所吸收，亦不另論罪，自無庸就起訴書記載被
    告偽造ＤＢ─八九八六號車牌部分另為無罪之諭知。
三、又被告明知上開三陽牌自用小客車一輛係來路不明之贓車，仍以十萬元之價格，
    向「阿琦」購得上開贓車使用，核被告此部分行為，係犯刑法第三百四十九條第
    二項之故買贓物罪。又被告堅詞否認於購買該贓車時，知悉所懸掛之Ｍ三─００
    五六號車牌係偽造，衡情一般購買贓車者既無行車執照可供核對，自無從知悉該
    贓車所懸掛之車牌與車籍資料是否相符？故被告辯稱伊不知該Ｍ三─００五六號
    車牌係偽造乙節尚堪採信，起訴書亦未認定被告有行使該偽造之Ｍ三─００五六
    號車牌之犯行，附此敘明。
四、被告所犯上開收受贓物罪及故買贓物罪，犯意各別，行為互殊，應分論併罰。原
    審引用刑法第二百十六條、第二百十二條、第三百四十九條第一項、第二項、第
    五十五條、第五十一條第五款、第七十四條第一款，罰金罰鍰提高標準條例第一
    條前段（贅引第二條），審酌被告之犯罪動機、目的、手段、所收受及故買之贓
    物價值甚高及犯後態度等一切情狀，分別論處被告收受贓物罪及故買贓物罪，並
    分別量處有期徒刑柒月及有期徒刑壹年貳月，並定其應執行之刑壹年捌月，並以
    被告未曾受有期徒刑以上刑之宣告，有台灣高等法院檢察署刑案紀錄簡覆表及本
    院被告全國前案紀錄表各一份在卷可憑，其因短於思慮觸犯刑章，經此偵審程序
    之教訓後，當知所警惕，信無再犯之虞，原法院認其所受刑之宣告以暫不執行為
    適當，併宣告緩刑五年，以勵自新。經核其認事、用法並無不合，量刑亦稱適當
    ，檢察官上訴指摘原判決不當為無理由，應予駁回。至併辦部分原審已敘明理由
    予以退併，毋庸再酌，併此敘明。
據上論斷，應依刑事訴訟法第三百六十八條判決如主文。
本案經檢察官郭文東到庭執行職務。
中      華      民      國    九十    年      八      月    三十       日
                              臺灣高等法院刑事第九庭
                  審判長法  官  李  文  成
                                          法  官  周  盈  文
                                          法  官  官  有  明
右正本證明與原本無異。
不得上訴。
                                          書記官  林  蓓  瑜
中      華      民      國    九十      年      八      月    三十一    日
附錄：本判決論罪科刑法條全文
刑法第三百四十九條第一、二項
收受贓物者，處三年以下有期徒、拘役或五百元以下罰金。
搬運、寄藏、故買贓物或為牙保者，處五年以下有期徒刑、拘役或科或併科一千元以
下罰金。
刑法第二百十二條
偽造、變造護照、旅券、免許證、特許證及關於品行、能力服務或其他相類之證書、
介紹書，足以生損害於公眾或他人者，處一年以下有期徒刑、拘役或三百元以下罰金
。
刑法第二百十六條
行使第二百十條至第二百十五條之文書者，依偽造、變造文書或登載不實事項或使登
載不實事項之規定處斷。


司法院資訊處製作；財團法人民間司法改革基金會備份。
